【裁判字號】    96,交聲,2074
【裁判日期】    970331
【裁判案由】    交管條例聲異
【裁判全文】
臺灣板橋地方法院交通事件裁定        96年度交聲字第2074號
原處分機關  交通部公路總局臺北區監理所
異  議  人
即受處分人  甲○○
上列受處分人因違反道路交通管理處罰條例案件，對於交通部公
路總局臺北區監理所於民國96年12月14日以北監自裁字第裁40-Z
00000000號違反道路交通管理事件裁決書所為之處分，聲明異議
，本院裁定如下：
    主  文
異議駁回。
    理  由
一、原處分機關略以：異議人即受處分人甲○○，前曾於民國92
    年11月2 日因在禁止臨時停車處所停車，而受交通部公路總
    局臺北區監理所於93年4 月23日以北監自裁字第裁40-D1A94
    5328號裁決書（下簡稱前次裁決）裁處罰鍰新臺幣（下同）
    1,200 元，並為：(1)未於93年5 月23日前繳納者，自93年5
    月24日起吊扣駕駛執照2 個月，限於93年6 月7 日前繳送。
    (2)未於93年6 月7 日前繳送駕駛執照者，自93年6 月8 日起
    易處吊銷，並逕行註銷駕駛執照。(3)駕駛執照吊（註）銷後
    ，自93年6 月8 日起1 年內不得重新考領執照等處分，嗣後
    因異議人未繳納罰緩，故其駕駛執照於93年6 月8 日起逕行
    註銷。又再於96年11月25日12時54分許，駕駛車牌號碼2A-6
    521 號自用小客車，行經國道1 號公路南下第117.7 公里處
    ，因行駛高速公路未依標線指示行車及駕駛執照業經註銷仍
    駕駛小型車之違規，經內政部警政署國道公路警察局造橋分
    隊（下簡稱原舉發機關）當場攔停並填製公警局交字第Z000
    00000 號舉發違反道路交通管理事件通知單（下簡稱舉發通
    知單）予以舉發，嗣經交通部公路總局臺北區監理所（下簡
    稱原處分機關）於96年12月14日依道路交通管理處罰條例第
    33條第1 項第13款、第21條第1 項第4 款、第63條第1 項第
    1 款（裁決書漏載第1 項第1 款，應予更正）之規定，以北
    監自裁字第裁40 -Z00000000 號違反道路交通管理事件裁決
    書（下簡稱裁決書）分別裁處異議人罰鍰3,000 元及9,000
    元，並記違規點數1 點。
二、異議意旨略以：異議人所有之車牌號碼2A-6521 號自用小客
    車於94年3 月驗車，驗車時檢驗單位告知有違規罰單未繳，
    申訴人隨即向板橋監理站辦理AC0000000 號違規單補繳，但
    監理所未告知另因DIA945328 號違規單而被註銷駕照情事，
    如能一起告知，申訴人當可辦理恢復駕照或重考駕照，避免
    無照駕駛被罰。且該裁處及加重處罰規定，當事人若未收到
    第1 次裁決書時，這些規定便無法產生作用，爰聲明異議云
    云。
三、按：
(一)、汽車行駛於高速公路、快速公路或設站管制之道路，不遵使
    用限制、禁止、行車管制及管理事項之管制規則而未依標誌
    、標線、號誌指示行車，處汽車駕駛人3,000元以上6,000元
    以下罰鍰；且汽車駕駛人，駕駛執照業經註銷仍駕駛小型車
    或機器腳踏車者，處新臺幣6,000元以上12,000元以下罰鍰
    ，並當場禁止其駕駛，駕駛執照應扣繳之；有第33條第1項
    情形者，記違規點數1點，道路交通管理處罰條例第33條第1
    項第13款、第21條第1項第4款、第63條第1項第1款分別定有
    明文。若駕駛人駕駛執照經處分予以註銷者，於限制考領駕
    駛執照期間，或未請領新駕駛執照前，即無許可駕駛汽車之
    憑證，自不得駕駛車輛，否則其違規情節等同於未領有駕駛
    執照而駕車，合先敘明。
(二)、又異議人即受處分人甲○○於受前次裁決時，該處分機關裁
    處受處分人罰鍰1,200 元，同時於裁決主文諭知前開罰鍰限
    於93年5 月23日前繳納，倘逾期不繳納，則自93年5 月24日
    起易處吊扣駕駛執照2 個月，並限於93年6 月7 日前繳送；
    93年6 月7 日前未繳送駕駛執照者，自93年6 月8 日起易處
    吊銷，並逕行註銷駕駛執照；駕駛執照吊（註）銷後，自93
    年6 月8 日起1 年內不得重新考領駕駛執照等處分，顯見該
    處分機關係將受處分人違規裁決確定前之罰鍰、裁決確定後
    之易處吊扣駕駛執照、逕行吊（註）銷駕駛執照、1 年內不
    得重新考領駕駛執照等4 次處分，其中除罰鍰之處分外，其
    餘3 項處分應屬學理上所謂之「附條件之行政處分」，係以
    一定條件之成就，作為該行政處分發生效力之原因，而此種
    行政處分依行政程序法第93條規定，非不合法。再原處分機
    關將上開四個行政處分合併記載於1 份裁決書內，其意不過
    針對異議人之1 個交通違規行為，在科處罰鍰之同時，緊接
    宣告其補充性之行政執行罰（吊銷、吊扣駕駛執照），藉此
    強制異議人自動繳納罰鍰，彼此間具有合理之牽連，終局之
    處罰效果亦僅有一個，故解釋上以1 份裁決書1 次送達，尚
    不能逕認為無據，而衡諸交通違規案件之數量眾多，則由簡
    化行政作業，節省公帑及行政資源分配之有效性等公益角度
    而言，亦難逕指為不法（臺灣高等法院96年度交抗字第798
    號裁定可資參照）。
(三)、又違反道路交通管理事件統一裁罰基準及處理細則第5條規
    定：「處理違反道路交通管理事件，有關文書送達之程序，
    依行政程序法之規定。」。再「送達，於應受送達人之住居
    所、事務所或營業所為之。」；「於應送達處所不獲會晤應
    受送達人時，得將文書付與有辨別事理能力之同居人、受僱
    人或應送達處所之接收郵件人員。」，行政程序法第72第1
    項、第73條第1項分別定有明文。
四、經查：
(一)、異議人即受處分人甲○○於96年11月25日12時54分許，駕駛
    車牌號碼2A-6521 號自用小客車，行經國道1 號公路南下第
    117.7 公里處，因行駛高速公路未依標線指示行車及駕駛執
    照業經註銷仍駕駛小型車之違規，經原舉發機關當場攔停並
    填製公警局交字第Z00000000 號舉發通知單，嗣經原處分機
    關於96 年12 月14日依道路交通管理處罰條例第33條第1 項
    第13款、第21條第1 項第4 款、第63條第1 項第1 款之規定
    ，以北監自裁字第裁40-Z00000000號裁決書分別裁處異議人
    罰鍰3,000 元及9,000 元，並記違規點數1 點等情，為異議
    人即受處分人所不否認，並有前揭舉發通知單及裁決書各1
    紙在卷足憑，參以異議人即受處分人之前次裁決仍為合法已
    如前述，是受處分人確有行駛高速公路未依標線指示行車及
    駕駛執照業經註銷仍駕駛小型車之違規，要屬無疑。
(二)、雖異議人辯稱：該車於94年3 月驗車時，監理所沒有告知仍
    有前次裁決之紅單未繳，且並未收到前次裁決，才使其未繳
    納罰鍰致駕照逕行註銷等情，惟該掛牌郵件收件回執上蓋有
    ：「六福大廈管理委員會」字樣之印文及書寫有「蕭越代」
    等字樣之文字觀之，可知前次裁決書已於93年4 月26日送達
    異議人之戶籍地址即現住所：「臺北縣永和市○○路250 號
    9 樓」處，由其住處大樓管理委員代為簽收，有中華民國郵
    政掛號郵件收件回執1 紙在卷可憑，足見前次裁決書確於該
    日合法送達於異議人住處有辨別事理能力之之受僱人無誤，
    異議人自應於期限前繳納罰鍰，異議人竟未依限繳納罰鍰，
    致於93年6 月7 日遭逕行註銷駕照並自93年6 月8 日起禁止
    考照1 年，而該吊扣駕照、逕行吊銷駕照及禁止考照之處分
    ，亦為合法處分有如前述，則異議人執前次裁決有誤而據以
    漫指本件裁決不實之詞，實委無足取。
五、綜上所述，受處分人確有在前揭時、地，因行駛高速公路未
    依標線指示行車及駕駛執照業經註銷仍駕駛小型車之交通違
    規行為，從而，原處分機關依前開道路交通管理處罰條例第
    33條第1 項第13款、第21條第1 項第4 款、裁處異議人罰鍰
    3, 000元及9,000 元，並依同條例第63條第1 項之規定，記
    違規點數1 點，核無違誤，本件異議為無理由，應予駁回。
六、據上論斷，應依道路交通案件處理辦法第19條，裁定如主文
    。
中    華    民    國    97    年    3     月    31    日
                    交通法庭    法  官  曾正耀
以上正本證明與原本無異
如不服本裁定應於送達後5 日內向本院提出抗告狀
                                書記官  陳淑怡
中    華    民    國    97    年    4     月    1     日


司法院資訊處製作；財團法人民間司法改革基金會備份。
